臺灣高等法院臺中分院民事裁定　96年度抗字第18號
抗 告 人　 乙○○
相 對 人　 甲○○
上列當事人間因聲請停止執行事件，對於中華民國95年11月29日
台灣南投地方法院95年度聲字第310號所為裁定提起抗告，本院
裁定如下：
    主  文
抗告駁回。
抗告程序費用由抗告人負擔。
    理  由
一、抗告意旨略為：抗告人對於座落南投縣魚池鄉○○段742 地
    號土地 (下稱「系爭土地」)非屬相對人買賣及所有事實，
    業經提起確認買賣關係不存在，及請求將系爭土地登記為相
    對人名義予以塗銷之訴，此訴訟係發生於執行名義成立後即
    有「消滅或妨礙債權人請求之事由發生」之情事，因此抗告
    人雖非以異議之訴之名義為由，聲請停止本件強制執行程序
    ，然實際上仍為屬異議之訴性質，此觀諸南投地方法院收狀
    戳記及起訴狀內載事實文義和抗告人繳納訴訟費用即可明知
    。而抗告人起訴所涉及系爭土地與本件執行事件相關，因相
    對人名義如予以塗銷，則抗告人對於本件強制執行即得聲請
    停止，惟原裁定未能依職權調查抗告人所提訴訟是為異議之
    訴性質，逕予以回復原狀之請求，為駁回裁定，是有違法等
    語。
二、按強制執行程開始後，除法律另有規定外，不停止執行。有
    回復原狀之聲請，或提起再審或異議之訴，或對於和解為繼
    續審判之請求，或提起宣告調解無效之訴、撤銷調解之訴，
    或對於許可強制執行之裁定提起抗告時，法院因必要情形或
    依聲請定相當並確實之擔保，得為停止強制執行之裁定。所
    謂異議之訴，以執行名義成立後，有消滅或妨礙債權人請求
    之事由發生，債務人得於強制執行程序終結前，向執行法院
    對債權人提起異議之訴，強制執行法第十八條、第十四條第
    一項前段定有明文。又所謂消滅或妨礙債權人請求之事由，
    係指足以使執行名義之請求權及執行力消滅之原因事實，如
    清償、提存、抵銷、免除、混合、債權之讓與、債務之承擔
    、解除條件之成就、和解契約之成立等，始足當之（最高法
    院六十九年度台上字第六五四號裁判意旨參照）。該等事由
    須發生於執行名義成立後或前訴訟言詞辯論終結後，始可提
    起異議之訴，無待說明。經查：系爭土地現經台灣南投地方
    法院九十五年度執字第一○○二四號為強制執行，抗告人提
    起確認買賣關係不存在之訴，經南投地方法院九十五年度訴
    字第三七九號分案審理中，抗告人雖稱以該確認之訴為異議
    之訴之提起而請求停止執行云云。惟查相對人係持南投地方
    法院九十四年度訴字第一八八號、本院九十五年度上易字第
    三七號民事判決為執行名義聲請強制執行，而上開判決係認
    抗告人之建物占用相對人所有之土地，並無正當權源，相對
    人本於土地所有權人之地位，請求抗告人拆屋交地為有理由
    ，判決抗告人應將土地上之建物拆除，而抗告人於上開判決
    確定，相對人向執行處聲請強制執行後，固向原審法院提起
    確認買賣關係不存在等事件，然核其起訴狀所載之事實、理
    由，於本院九十五年度上易字第三七號拆屋還地事件審理中
    均已提出，並經該法院一併審酌，有上開九十五年度上易字
    第三七號民事判決在卷足參，是其事由顯非於執行名義成立
    後或前訴訟言詞辯論終結後始發生，則其所提起之確認買賣
    關係不存在等訴訟，顯與異議之訴性質有間，聲請人據為聲
    請停止執行之依據，自無可採，應予駁回。
三、復所謂「回復原狀之聲請」，係指為強制執行之執行名義有
    民事訴訟法第一百六十四條第一項所定「當事人或代理人，
    因天災或其他不應歸責於己之事由，遲誤不變期間者，於其
    原因消滅後十日內，得聲請回復原狀」之情形而言。而依民
    事訴訟法第一百六十五條第一項規定，因遲誤上訴或抗告期
    間而聲請回復原狀者，應以書狀向為裁判之原法院為之；遲
    誤其他期間者，向管轄該期間內應為之訴訟行為之法院為之
    。查抗告人所提之確認買責關係不存在，其所提訴訟並非前
    開「回復原狀之聲請」之情形，抗告人據為聲請停止執行之
    依據，自無可採，是核原裁定理由與法有合，抗告旨摘，要
    無理由，應予駁回，併予敘明。
據上論結，本件抗告為無理由，依民事訴訟法第495條之1第1項
、第449條第1項、第78條、第95條，裁定如主文。
中　　華　　民　　國　　96　　年　　1 　　月　　30　　日
                  民事第五庭    審判長法　官　林陳松
　　　　　　　　　　      　　　　　  法　官　古金男
　　　　　　　　　　　　　　　　　　　法　官　鄭金龍
以上正本係照原本作成。
再為抗告應以適用法規顯有錯誤為理由，並經本院之許可，該許
可以原裁定所涉及之法律見解具有原則上之重要性者為限。
如提起再抗告者應於裁定送達後十日內向本院提出抗告理由狀（
須按照他造人數附具繕本）並繳納抗告裁判費新臺幣壹仟元，同
時委任律師或具有律師資格之關係人為代理人。
                                      書記官　陳振海
中　　華　　民　　國　　96　　年　　1 　　月　　31　　日
                                                      Ｃ
